【裁判字號】    92,易,452
【裁判日期】    920828
【裁判案由】    違反藥事法
【裁判全文】
臺灣臺北地方法院刑事判決                          九十二年度易字第四五二號
    公  訴  人  臺灣臺北地方法院檢察署檢察官
    被      告  庚○○○器材股份有限公司
    兼  代表人  甲○○  男  七十三歲（民國十九年二月二十八日生）
    被      告  己○○○股份有限公司
    兼  代表人  丙○○  男  四十九歲（民國四十二年十月一日生）
    被      告  科隆科技股份有限公司
    代  表  人  乙○○  男  三.
    被      告  戊○○  男  三.
    右二人共同
    選任辯護人  李學權律師
右列被告等因違反藥事法案件，經檢察官聲請簡易判決處刑（九十一年度偵字第二○
二八八號、九十二年度偵字第一四九四號），本院刑事庭受理後（九十二年度簡字第
六六七號），認不宜簡易判決處刑，而簽移本院適用通常程序審理，本院判決如左：
    主      文
甲○○、丙○○、戊○○、庚○○○器材股份有限公司、己○○○股份有限公司、科
隆科技股份有限公司均無罪。
    理      由
一、公訴意旨略以：被告甲○○係設於臺北市中山區○○○路○段二六號六樓之一庚○○○器材股份有限公司（下稱環球公司）之代表人，被告戊○○原係設於臺北
    市○○區○○路六號三樓科隆科技股份有限公司士林廠（下稱科隆公司）之負責
    人，被告丙○○則係設於臺北市士林區○○○路○段二三八號三樓、二三八之一
    號三樓己○○○股份有限公司（下稱善揚公司）之代表人。詎被告甲○○明知其
    自稱「能量真美儀」之醫療器材，係未經核准查驗登記之醫療器材，竟自民國八
    十八年間起，擅自委託科隆公司士林廠負責人被告戊○○製造後販賣予善揚公司
    。被告戊○○亦明知「能量真美儀」未經核准查驗登記，竟接受委託製造，而被
    告丙○○則意圖販賣而陳列於善揚公司，並利用電腦網頁介紹前揭醫療器材，因
    認被告甲○○涉有藥事法第八十四條第一項、第二項之罪嫌，被告戊○○涉有藥
    事法第八十四條第一項之罪嫌，被告丙○○涉有藥事法第八十四條第二項之罪嫌
    ，而被告環球公司、善揚公司、科隆公司則應依藥事法第八十七條之規定，科以
    罰金之刑等語。
二、按犯罪事實應依證據認定之，無證據不得推定其犯罪事實，刑事訴訟法第一百五
    十四條定有明文。又認定不利於被告之事實，須依積極證據，苟積極證據不足為
    不利於被告事實之認定時，即應為有利於被告之認定，更不必有何有利之證據，
    最高法院三十年上字第八一六號著有判例可資參照。
三、公訴人認被告等涉有違反藥事法犯行，無非是以右揭事實業據被告甲○○及丙○○在偵查中之供述，並有證人丁○○在偵查中之證詞，又有「人體能量檢測儀」
    之專利證書、行政院衛生署九十年一月二十日衛署藥字第○九○○○○○七一九
    號函稿、善揚公司以己○○○能量醫學研究中心名義在電腦網頁刊登之「能量真
    美儀」產品資料、臺北市政府士林區衛生所八十九年十二月七日製作之丁○○談
    話記錄、善揚公司訂貨單等影本附卷可稽為其論據。惟訊據被告甲○○、丙○○
    、戊○○、科隆公司之代表人乙○○等均始終堅詞否認有違反藥事法犯行，被告
    甲○○辯稱：「能量真美儀」是伊自己做成的，沒有委託科隆公司承製，只是拿
    給善揚公司去做市場調查看要不要生產而己等語；被告丙○○辯稱：善揚公司並
    未陳列及販賣，網頁上也沒有標價，善揚公司是臨時訂貨做樣品，拿樣品回來時
    是有一件訂貨單，但沒有發票，也沒有人上網購買，只是提供資料說明這方面的
    訊息等語；被告戊○○及科隆公司之代表人乙○○辯稱：科隆公司並無負責生產
    「能量真美儀」，也始終與環球公司沒有商業往來等語。經查：
    （一）被告甲○○於臺北市政府衛生局中山區衛生所八十九年十二月十九日、九
          十年二月八日二次約談時即清楚陳明：「能量真美儀」尚在研發階段，還
          未生產販售，是提供給善揚公司當樣品，作為市場調查之用，市場若有需
          求時，再交由科隆公司士林廠製造，製造前公司就會辦理醫療器材登記之
          申請，若市場反應不良，則停止研發製造等語；嗣於偵查中亦供述：伊僅
          研發「能量真美儀」兩臺做市調之用等語。另被告丙○○於偵查時則供明
          ：「能量真美儀」並非善揚公司之產品，當時是由甲○○提供這樣一個產
          品，經伊登載在網路上看市場反應等語，自此被告二人所言參互以觀，顯
          無從逕為不利被告等之認定，更不足認定科隆公司有不法承製之犯行。
    （二）證人即善揚公司經理丁○○於偵查中固曾證述：善揚公司實際向環球公司
          購買幾臺「能量真美儀」並不清楚，至少有二至三臺云云，並有品名載明
          「真美儀」之訂貨單影本一件在卷為憑，然證人丁○○於同次偵訊時旋即
          證稱：只是做市場評估而已，善揚公司是傳銷公司，除了網路上曾有介紹
          外，是以會員間瞭解及市場機能為主，所以有提供該產品資訊給資深會員
          ，藉以得知市場反應，後來老闆與會員討論後，因市場反應並不好，就退
          還環球公司等語。嗣證人丁○○於本院審理時更結證稱：「能量真美儀」
          是跟環球公司拿的沒錯，但不是正式購買，所以沒有另外製作「能量真美
          儀」的單子，而是利用「能量潛光儀」來更改的，當時是老闆丙○○跟伊
          說先拿兩臺來做市場調查，因為沒有訂貨單，所以才用「能量潛光儀」的
          單子先傳過去，並未付錢，該訂貨單上註記已付票子支付應是筆誤，當初
          伊到環球公司去時，是環球公司的小姐將兩臺機器交給伊，後來在衛生所
          約談後已將兩臺機器送還環球公司等語，並提出環球公司於八十九年十二
          月十一日出具之收條影本一件附卷為證，可見善揚公司並無向環球公司購
          買能量真美儀，亦未販賣、陳列，應可信憑。
    （三）再觀卷附之善揚公司以己○○○能量醫學研究中心名義在電腦網頁刊登之
          「能量真美儀」產品資料，係附登在一連串能量醫學介紹內容中，而有關
          「能量真美儀」之部分，更有異於「能量潛光儀」、「鷹眼」等產品在該
          項產品介紹後登有訂購熱線字樣之形式，足見被告丙○○所稱此一網頁資
          料係為提供善揚公司之會員相關資訊，藉以做市場接受度之評估，洵非無
          據。至於卷附之「人體能量檢測儀」之專利證書、行政院衛生署九十年一
          月二十日衛署藥字第○九○○○○○七一九號函稿等影本，亦僅能據以得
          知被告甲○○係「人體能量檢測儀」之專利權人及所稱之「能量真美儀」
          應屬需辦理查驗登記之醫療器材而已，尚難逕認被告甲○○即為「能量真
          美儀」之發明及委託生產之人，更無從認定其餘被告即涉有違反藥事法之
          犯行。
四、綜上所述，「能量真美儀」要非委託專業製造廠生產後於市場上販賣之產品，此
    就本件始終未有「能量真美儀」之機器、販賣發票或委託承製契約等相關文件扣
    案，亦可印證。被告等上開所辯各節，誠非虛妄，應可信憑，徒以顯有錯落之被
    告供詞及具有瑕疵之偵查中證人之證詞，遽認被告等即有違反藥事法之犯行。此
    外，復查無其他積極、具體確切之證據足資認定被告等涉有公訴人所指之各項犯
    行，是因不能證明被告等犯罪，自應均為無罪判決之諭知。
據上論斷，應依刑事訴訟法第四百五十二條、第三百零一條第一項，判決如主文。
本案經檢察官呂俊儒到庭執行職務
中      華      民      國    九十二    年      八      月    二十八    日
                                      臺灣臺北地方法院刑事第十六庭
                                          法  官  張  江  澤
右正本證明與原本無異。
如不服本判決，應於判決送達後十日內，向本院提出上訴狀。
                                          書記官  陳  泰  寧
中      華      民      國    九十二    年      八      月    二十九    日


司法院資訊處製作；財團法人民間司法改革基金會備份。
